臺灣高等法院交通事件裁定　　　　　　 96年度交抗字第702號
抗　告　人
即 異議 人　甲○○
上列抗告人因違反道路交通管理處罰條例案件，不服臺灣臺北地
方法院，中華民國96年8月31日所為裁定（96年度交聲字第829號
；原處分案號：臺北市交通事件裁決所北市裁二字第22-AEV0774
60號），提起抗告，本院裁定如下：
    主  文
抗告駁回。
    理  由
一、本件原裁定意旨以：抗告人即異議人甲○○駕駛車牌號碼22
    5-EL號營業小客車，於民國96年6月23日下午6時10分許，行
    經臺北市○○區○○路與昆明路口，由桂林路紅燈左轉昆明
    街，經臺北市政府警察局萬華分局員警黃添喜，以抗告人有
    行經有燈光號誌管制之交岔路口闖紅燈之違規行為，依道路
    交通管理處罰條例第53條第 1項當場攔停舉發。抗告人於舉
    發通知單上所載之應到案日期即同年7月7日前向原處分機關
    提出申訴，經原處分機關函請舉發單位調查結果，仍認抗告
    人有上揭違規行為，乃於96年7月12日依上揭條例第53 條第
    1項、第63條第1項第3款之規定，裁處抗告人罰鍰新臺幣（
    下同）2千700元，並記違規點數3點。抗告人異議意旨固不
    否認在上揭時、地，駕駛營業小客車行經臺北市○○區○○
    路與昆明街口，由桂林路左轉昆明街之事實，惟辯稱：當日
    下班車多，桂林路左轉昆明街必須讓桂林路直行車先行；必
    須等到黃、紅燈時，直行車才會停駛，左轉車才能左轉通過
    云云。惟查：抗告人駕駛前揭營業小客車紅燈左轉之違規事
    實，有臺北市政府警察局北市警交大字第 AEV077460號舉發
    違反道路交通管理事件通知單影本附卷可稽。而抗告人於舉
    發通知單上所載應到案日期前向原處分機關提出申訴，經原
    處分機關函請舉發單位調查結果認定抗告人違規屬實，亦有
    臺北市政府警察局萬華分局96年6月27日北市警萬分交字第0
    9632501300號函影本可憑。且說明：本件據舉發員警表示於
    96年6月23日下午6時10分許，在桂林路與昆明街口執行交通
    稽查勤務時，發現抗告人駕駛車牌號碼225-EL號營業小客車
    由桂林路未按號誌燈指示，紅燈左轉昆明街行駛，遂攔停稽
    查，告知違規事由，依法製單舉發無誤。按行車管制號誌顯
    示為圓形黃燈者，其意義為警告車輛駕駛人及行人，表示紅
    色燈號即將顯示，屆時將失去通行路權；顯示為圓形紅燈者
    ，其意義為車輛禁止通行，不得超越停止線或進入路口，道
    路交通標誌標線號誌設置規則第 206條定有明文，故汽車駕
    駛人行駛至有燈光號誌管制之交岔路口，其行進、轉彎應遵
    守燈光號誌之指示，而燈光號誌顯示為圓形黃燈者，表示紅
    色燈號即將顯示，屆時將失去通行路權；顯示為圓形紅圓形
    紅燈者，應完全停止並禁止為任何通行行為，亦即不得超越
    停止線或進入路口。從而駕駛人於紅燈之狀態下，超越停止
    線並進入路口，繼而左轉，自屬道路交通法規所定義之「闖
    紅燈」行為之一種。抗告人為領有駕駛執照之駕駛人，對於
    前開行車規定，自應遵循。其行經前揭有燈光號誌管制之交
    岔路口，即應遵循該路口燈光號誌之管制，亦即僅得於綠燈
    之狀態下往前行進及待轉，至於紅燈之情形下，不論有無往
    來車輛，即應停止於停止線前，而不得有超越停止線、進入
    路口甚而違規左轉之行為，否則仍屬所謂「闖紅燈」行為，
    而應受罰。至抗告人辯稱：當日因下班車多，必須等到黃紅
    燈時，直行車才會停駛，左轉車才能左轉通過云云；然受處
    分人既係於黃紅燈後左轉，自屬紅燈左轉，要不能以車多，
    黃紅燈時直行車才會停駛為由，即認其於黃紅燈左轉之行為
    合法。抗告人上揭違規行為，堪以認定，而諭知異議駁回。
二、抗告意旨略以：抗告人於綠燈之際左轉昆明街，在左轉區未
    變換為紅、黃燈時，應快速前駛，不妨礙交通安全，並讓直
    行車先行，抗告人並未衝過停止線或在轉換為黃燈之時前駛
    云云。
三、經查，原處分機關認定抗告人於上揭時地有違規駕駛車輛之
    行為，有卷附臺北市政府警察局舉發違反道路交通管理事件
    通知單可憑。按交通警察掣單舉發違反道路交通管理處罰條
    例所列之違規事實，本質上為行政處分，係公務員基於職務
    上之公權力，依法就特定之具體事件所為之具公法上效果之
    單方面行政行為，如無形式上顯然之瑕疵可指，基於公務員
    為公法上行為具有公信力之原則，該行政行為當可被推定為
    真正，其據以依法處分之事實認定亦為正確無誤，此與民事
    訴訟法第355條第2項規定「文書依其程式及意旨得認作公文
    書，推定其為真正」之情形相同。本此公信原則，立法者乃
    賦予行政機關制定違反道路交通事件統一裁罰基準及處理細
    則，使執行勤務員警得當機處分，以達其維護交通秩序、安
    全之行政目的。反之，若謂公務員一切行政行為均需預留證
    據以證其實，則國家行政勢必窒礙難行，準此，刑事訴訟法
    就犯罪證據所列有關之規定與屬於行政秩序罰之交通違規裁
    罰本質不合之部分，自不在準用之列。本件舉發員警為執行
    交通、治安勤務之公務員，其觀察程度自較一般人更為專注
    ，應無誤認之可能，且抗告人又未能就執勤員警之舉發有誤
    提出相關證據以供調查，亦查無任何證據足資證明員警有捏
    造事實違法取締之情事，則執勤員警本其維護交通秩序、安
    全職責所為之舉發，自應受到合法、正確之推定。原裁定就
    抗告人駕車行為如何符合違規情形，詳為論述說明，並說明
    抗告人確有在前揭時地闖紅燈之違規行為，原處分機關依道
    路交通管理處罰條例第53條第1項、第63條第1項第 3款及違
    反道路交通管理事件統一裁罰基準表規定裁處受處分人罰鍰
    2千700元，並記違規點數 3點，核無違誤等語綦詳，核無不
    當或違法情形之存在。抗告意旨仍執一己之說詞，指摘原裁
    定不當而提起抗告，為無理由，應予駁回。
據上論斷，應依道路交通案件處理辦法第26條，刑事訴訟法第41
2條，裁定如主文。
中　　華　　民　　國　　96　　年　　10　　月　　31　　日
 　    　　　　　 刑事第七庭    審判長法　官　黃麗生
                                      法　官　許宗和
                                      法　官　林勤純
以上正本證明與原本無異。
不得再抗告。
                                      書記官  楊妙恩
中　　華　　民　　國　　96　　年　　11　月　　  1　 　日
